【裁判字號】    99,司,169
【裁判日期】    990528
【裁判案由】    選派檢查人
【裁判全文】
臺灣士林地方法院民事裁定               99年度司字第169號
聲  請  人  甲○○
相  對  人  瀰工科技股份有限公司
法定代理人  乙○○
上列當事人間選派檢查人事件，本院裁定如下：
    主  文
選派蔡文育會計師為相對人公司之檢查人，檢查相對人公司之業
務帳目及財產情形。
聲請程序費用新臺幣壹仟元由相對人負擔。
    理  由
一、按繼續一年以上，持有已發行股份總數3 ％以上之股東，得
    聲請法院選派檢查人，檢查公司業務帳目及財產情形，公司
    法第245 條第1 項定有明文。
二、本件聲請意旨略以：聲請人甲○○為相對人瀰工科技股份有
    限公司持股5 萬股之股東。前於民國95年9 月間，相對人公
    司竟交付記名為第三人呂學亮之股票予聲請人，疑為呂學亮
    持有相對人公司股權未足額出資，虛掛股權供相對人公司法
    定代理人乙○○販售，似有違證券交易法第20條規定之情形
    。而聲請人94年間溢價認購相對人公司股權期間，該公司負
    責人乙○○之配偶林寶玉亦參與增資認股50萬股，而96年12
    月乙○○二度向聲請人說明公司已無資金，與公司資金流量
    狀況明顯不符，疑為林寶玉於94年底瀰工公司增資時未足額
    出資，並於94年底先墊款使相對人公司通過驗資程序，再自
    聲請人認股金額及預期自瀰士科技股份有限公司（下稱瀰士
    公司）取得技術權利金，替代林寶玉之認股金額。為掩飾主
    要股東出資額不足，乙○○、林寶玉疑採不實單據銷帳，乙
    ○○將其承租之南港辦公室分租其他公司使用，使投資人誤
    認他人公司員工為相對人公司研發人員，且租金疑似以授權
    金入帳，刻意規避南港園區租售管理契約。另乙○○於94年
    間出示相對人公司與臺灣大學呂學士教授合作開發專利，及
    該些專利授權瀰士科技股份有限公司（下稱瀰士公司），預
    期可取得技術股及權利金等文件，邀請聲請人投資並至相對
    人公司任職。迄於95年4 月間，瀰士公司以相對人公司授權
    技術完成增資，惟應交付相對人公司支技術股竟有62.5萬股
    列在乙○○明下，而乙○○於96年間出售大量股權，則疑為
    獲利了結。另乙○○以私下協助第三人賸沅科技公司增資為
    由，深入賸沅科技高層並取得該公司未公開之技術資料，私
    下另行申請該技術衍生專利，疑有侵權及挪用相對人公司資
    金申請個人專利情事。而聲請人自94年9 月投資瀰工公司迄
    今，相對人公司未曾召開股東會，提請股東承認相關財務報
    表，聲請人多次要求召開未獲正面回應，有選任檢查人以檢
    查相對人帳目及財產之必要等語。
三、查相對人公司已發行股份總數計為150 萬股，聲請人至99年
    4 月27日止，持股共計5 萬股，即持有相對人公司股份達3.
    3 ％，並已持續一年以上，此有聲請人提出相對人公司股東
    名冊等件，在卷可稽。而聲請人主張關於相對人公司交付記
    名為呂學亮之股票予聲請人、公司辦公室是否轉租其他公司
    、與瀰士公司間權利金流向、股東增資款與增資後是否有不
    明之轉出款、或有應入而未入款項等節，亦有相對人公司股
    票、專利證書、備忘錄、呂學士信函可證，而聲請人為相對
    人公司股東，有瞭解公司財務及財產狀況而施予檢查之必要
    ，是聲請人聲請選任相對人公司之檢查人，要無不合。就此
    ，本院依職權函請臺北市會計師公會推薦適當之會計師供本
    院遴選為瀰工公司檢查人，由臺北市會計師公會推薦蔡文育
    會計師（會籍編號0577，信彰聯合會計師事務所，設臺北市
    ○○○路1 段200 號7 樓之3 ）擔任相對人公司之檢查人，
    有該公會99年5 月20日北市會字第0990264 號函，附卷可參
    ，本院考量蔡文育任會計師，為臺灣大學商學系工商管理組
    學士、政治大學企業管理研究所碩士，曾任信加實業股份有
    限公司董事、沛亨半導體股份有限公司監察人、巨騰科技股
    份有限公司監察人、蔚華科技股份有限公司監察人、華南商
    業銀行股份有限公司監察人、實踐大學講師，現為信彰聯合
    會計師事務所所長，學經歷俱佳，對於公司查帳、帳目及盈
    虧情況應能本於專業知識予以檢查，當亦能適時維護、保障
    聲請人及其他股東之權益，故認洵屬適當，爰依公司法第24
    5 條第1 項之規定，選派蔡文育會計師為檢查人，檢查相對
    人公司之公司業務之帳目及財產情形。至於檢查人之報酬，
    則依非訟事件法第174 條前段規定，應由相對人負擔，附此
    敘明。
四、相對人應依檢查人之要求提出相關帳簿、表冊供檢查。
五、依非訟事件法第175 條第3 項，裁定如主文。
中    華    民    國    99    年    5     月    28    日
                  民事第二庭  法  官  蕭錫証
以上正本證明與原本無異。
如對本裁定抗告，應於裁定送達後10日內向本院提出抗告狀。
中    華    民    國    99    年    5     月    31    日
                              書記官  何婉菁

司法院資訊處製作；財團法人民間司法改革基金會備份。
